【裁判字號】    95,台上,2138
【裁判日期】    950927
【裁判案由】    清償借款
【裁判全文】
最高法院民事判決            九十五年度台上字第二一三八號
上  訴  人  華南商業銀行股份有限公司
法定代理人  乙○○
訴訟代理人  鄭洋一律師
被 上訴 人  甲○○
訴訟代理人  王棟樑律師
上列當事人間請求清償借款事件，上訴人對於中華民國九十四年
十一月二十三日台灣高等法院第二審判決（九十四年度重上字第
一九二號），提起一部上訴，本院判決如下：
    主  文
原判決關於駁回上訴人請求被上訴人連帶給付新台幣壹仟伍佰陸
拾玖萬陸仟肆佰參拾伍元及其利息、違約金之訴暨該訴訟費用部
分廢棄，發回台灣高等法院。
    理  由
本件於第三審上訴程序中，上訴人之法定代理人於民國九十五年
二月二十一日由許德南變更為乙○○，乙○○聲明承受訴訟，核
無不合，應予准許，合先明。
次查上訴人主張：第一審共同被告進銨工業有限公司（下稱進銨
公司）邀同被上訴人及第一審共同被告王錫文、吳舜淇、吳梅蘭
、王換為連帶保證人，於八十九年六月二十日起至九十年三月五
日止，向伊借款十一筆，共計新台幣（下同）二千五百萬元，利
息按伊基本放款利率加碼年息百分之０．七五計算，遲延履行時
，應加付按上開利率百分之十（逾期六個月以內者）或百分之二
十（逾期超過六個月者）計算之違約金。進銨公司嗣未依約清償
利息或償還借款，尚積欠本金二千三百八十七萬六千零六十八元
及如第一審判決附表（下稱附表）所示之利息、違約金等情，依
消費借貸及連帶保證之法律關係，求為命被上訴人及進銨公司、
王錫文、吳舜淇、吳梅蘭、王換連帶給付二千三百八十七萬六千
零六十八元及如附表所示之利息、違約金之判決（第一審為上訴
人全部勝訴之判決，被上訴人就其敗訴部分提起第二審上訴，經
原審改判駁回上訴人該部分之訴，上訴人就其中請求被上訴人連
帶給付一千五百六十九萬六千四百三十五元及其利息、違約金部
分提起第三審上訴，未據其提起上訴部分，業已確定；又進銨公
司、王錫文、吳舜淇、吳梅蘭、王換未對第一審判決提起第二審
上訴，該部分亦已確定）。
被上訴人則以：伊未擔任系爭借款之連帶保證人，系爭借據上伊
之簽名及印文均係他人偽造或盜用等語，資為抗辯。
原審廢棄第一審所為被上訴人敗訴部分之判決，改判駁回上訴人
該部分之訴，係以：被上訴人固於八十三年五月二十日簽立授信
約定書，約定就一切債務對上訴人負清償責任，且系爭借據上之
被上訴人印文與授信約定書上之被上訴人印文相同。惟查系爭借
據上之被上訴人印文並非被上訴人親自蓋章，業據證人謝櫻敏證
述屬實，被上訴人既未親自在系爭借據上蓋章，或另簽立保證書
及對保，自毋庸依授信約定書之約定就系爭借款負連帶保證責任
。次查被上訴人之印章業於八十六年間遺失，其並於八十六年三
月十七日向訴外人淡水第一信用合作社（下稱淡水一信）辦理更
換印鑑手續，而其又無任何行為表示以代理權授與他人，自難單
憑其曾將印章放置於會計師事務所，即認其應就其印章於系爭借
據上用印之事實，負表見代理授權人之責任。故上訴人依消費借
貸及連帶保證之法律關係，請求被上訴人與第一審共同被告進銨
公司、王錫文、吳舜淇、吳梅蘭、王換連帶給付一千五百六十九
萬六千四百三十五元及如附表所示之利息、違約金，為無理由，
不應准許等詞，為其判斷之基礎。
查系爭授信約定書第二條約定，被上訴人之印鑑變更時，應即以
書面通知上訴人，並辦妥變更印鑑之手續，於未通知及辦妥變更
印鑑之手續前，與上訴人所為之交易，均願負責，有授信約定書
可稽（見第一審卷四九頁）。原審認定系爭借據上之被上訴人印
文與授信約定書上之被上訴人印文相同，該印文為真正。又證人
謝櫻敏於事實審證稱：被上訴人是勵丞公司之連帶保證人，當時
被上訴人有簽授信約定書，後來勵丞公司更名為進銨公司，辦理
系爭十一筆借款之手續時，都是吳舜淇拿被上訴人之印章在系爭
十一張借據上蓋印等語（見原審卷一四七、一四八頁）。被上訴
人於事實審亦自認：伊是林陳碧霞的記帳公司的員工，曾擔任勵
丞公司向上訴人借款之連帶保證人，伊的印章都是放在林陳碧霞
的事務所，任何人都可以使用等語（見原審卷九、一四九頁）。
果爾，吳舜淇究係如何取得被上訴人印章？其曾否獲得被上訴人
授與代理權？被上訴人任憑他人使用其印章，有無概括授與他人
代理權或由自己行為表示以代理權授與他人之情事？攸關其應否
就系爭十一筆借款負連帶保證人之責任。原審就上開事項未詳加
調查審認，遽為上訴人不利之判斷，尚有未合。上訴論旨，指摘
上開於其不利部分之原判決違背法令，求予廢棄，非無理由。末
查原審認定被上訴人非系爭借款之連帶保證人，因認上訴人不得
依消費借貸及連帶保證之法律關係請求被上訴人為給付，惟原判
決主文僅諭知廢棄第一審判決關於命被上訴人連帶給付本息部分
，漏未諭知廢棄第一審判決關於命被上訴人連帶給付違約金部分
，係屬顯然錯誤，應由原審依法以裁定更正之，附此明。
據上論結，本件上訴為有理由。依民事訴訟法第四百七十七條第
一項、第四百七十八條第二項，判決如主文。
中    華    民    國  九十五  年    九    月  二十七  日
                      最高法院民事第一庭
                          審判長法官  林  奇  福
                                法官  陳  國  禎
                                法官  陳  重  瑜
                                法官  劉  福  聲
                                法官  葉  勝  利
      本件正本證明與原本無異
                                      書  記  官
中    華    民    國  九十五  年    十    月   十二   日
                                                   ｍ


司法院資訊處製作；財團法人民間司法改革基金會備份。
